【裁判字號】    89,易緝,184
【裁判日期】    890922
【裁判案由】    業務侵占等
【裁判全文】
臺灣板橋地方法院刑事判決                        八十九年度易緝字第一八四號
    公  訴  人  臺灣板橋地方法院檢察署檢察官
    被      告  甲○○
                乙○○
右列被告因業務侵占等案件，經檢察官提起公訴（八十八年度偵字第四七六四號），
本院判決如左：
    主  文
甲○○、乙○○共同連續意圖為自己不法之所有，而侵占對於業務上所持有之物，各
處有期徒刑捌月；又共同連續意圖為自己不法之所有，以詐術使人將本人之物交付，
各處有期徒刑伍月。應各執行有期徒刑壹年，均緩刑肆年。
    事  實
一、甲○○、乙○○（原名汪淑寧）係夫妻，共同在台北縣板橋市○○路○段四八八
    號八樓之一經營橋翰會計事務所，負責代理客戶工商行號或公司登記申請、稅務
    記帳繳納稅款業務，為從事業務之人，於民國（下同）八十四年間共同代理劉豐
    裕、丙○○申請設立興立工程有限公司（下稱興立公司），劉豐裕為負責人，並
    代為處理興立公司相關會計、稅務事項。於八十六年十一月三日收受興立公司人
    匯入乙○○之合作金庫海山支庫帳號0000000000000號，新台幣（
    下同）十三萬八千零七十三元之繳納興立公司八十六年九月、十月營業稅款項；
    於八十七年五月間，收受興立公司匯入乙○○上開帳號繳納八十六年度營利事業
    所得稅款二十八萬三千八百三十九元及八十六年度暫繳所得稅款二萬八千七百八
    十四元。竟共同意圖為自己不法之所有，並基於概括之犯意聯絡，將前開業務上
    持有稅款侵占入己，未代興立公司繳納該稅款；另甲○○、乙○○夫妻於八十六
    年十一月間，因經營不善財務困難，竟共同基於意圖為自己不法所有之概括犯意
    聯絡，向丙○○佯稱其等召組每月二萬元互助會，邀丙○○參與，丙○○不知有
    詐，應允參與互助會，丙○○遂分別於八十六年十一月二十八日、八十六年十二
    月二十二日、八十七年一月二十二日、八十七年二月二十七日、八十七年三月二
    十七日、八十七年四月二十九日先後五次匯入乙○○上開帳號款，繳付互助會款
    ，合計詐得十萬九千一百元；嗣甲○○、乙○○於八十七年六月十八日，明知其
    財務狀況不佳，仍承前開意圖為自己不法所有之概括犯意聯絡，再向丙○○佯借
    款十萬元，丙○○亦不知有詐，而如數匯入乙○○上開帳號，而詐得該十萬元。
    嗣於八十七年間，汪旭峰、乙○○通知興立公司稱：本人因投資錯誤，造成嚴重
    財務危機，家境困難，實無力無暇再為貴公司處理帳務稅務之問題；興立公司、
    丙○○始知受騙。
二、案經興立公司、丙○○訴請台灣板橋地方法院檢察署檢察官偵查起訴。
    理  由
一、訊據被告甲○○坦承有業務侵占犯行，惟矢口否認有詐欺取財之犯意，辯稱：因
    為財務困難，才想要召會及借錢投資解決困難云云；被告乙○○則辯稱：伊只是
    接電話，幫忙跑銀行，都是伊夫甲○○與對方聯絡云云。惟查，前揭事實，業據
    被害人興立公司告訴代理人謝碧鳳律師、告訴人丙○○於偵查中迭次指訴綦詳，
    且有丙○○匯款單影本八張及興立公司補繳納稅款單影本三張在卷可稽，質之被
    告二人亦自承其等自八十六年十一月間起即因投資失敗財務困難不諱，則被告等
    於投資錯誤財務困難之際，竟將業務上持有客戶稅款挪用侵占入己，並進而召集
    並邀告訴人丙○○入會連續多次收取會款及另行借款，衡情被告二人於召集合會
    及借款之初，顯有為自己不法所有之詐欺意圖，至為灼然，被告所辯無詐欺故意
    云云，要屬推諉卸責之詞，均不足採，另被告甲○○辯稱伊只是用伊妻名義經營
    ，與伊妻即被告乙○○無關云云，亦屬迴護之詞，不足採信。綜上，被告甲○○
    、乙○○夫妻二人間有業務侵占及詐欺取財之犯意聯絡及行為分擔，甚為明確。
    本件事證已臻明確，被告二人犯行均堪以認定。
二、核被告二人所為，均係犯刑法第三百三十六條第二項業務侵占罪、第三百三十九
    條第一項詐欺取財罪。被告等就上開犯行間，有犯意聯絡及行為分擔，均應論以
    共同正犯。被告等先後多次侵占、詐欺行為，時間緊接，所犯又係構成要件相同
    罪名，顯係基於概括犯意反覆為之，均應依連續犯之規定論以一罪論，並各加重
    其刑。其等所犯上開二罪間，犯意各別，行為互異，應分論併罰。爰審酌被告二
    人前無不良素行、其等犯罪之動機、目的、手段、所生危害及犯後態度等一切情
    狀，各量處如主文所示之刑，並定其等應執行之刑。又被告二人前未曾受有期徒
    刑以上刑之宣告，有台灣高等法院檢察署刑事資料科簡復表附卷可稽，因一時失
    慮，偶罹刑典，事後已與被害人興立公司、丙○○達成民事和解，被害人均表示
    不願再追究刑責，有和解書一份在卷可按，經此刑之宣告後，應知警惕而無再犯
    之虞，本院因認暫不執行其刑為當，均予以宣告緩刑，用啟自新。
據上論斷，應依刑事訴訟法第二百九十九條第一項前段、刑法第二十八條、第五十六
條、第三百三十六條第二項、第三百三十九條第一項、第五十一條第五款、第七十四
條第一款，罰金罰鍰提高標準條例第一條前段，判決如主文。
本案經檢察官陳炎辰到庭執行職務。
中      華      民      國    八十九    年      九      月    二十二    日
                              臺灣板橋地方法院刑事第二庭
                                      法  官  梁宏哲
右正本證明與原本無異
如不服本判決應於送達後十日內向本院提出上訴狀
                                      書記官  周百川
中      華      民      國    八十九    年      九      月    二十二    日
附錄本案論罪科刑法條全文：
刑法第三百三十六條第二項：對於業務上所持有之物，犯前條第一項之罪者，處六月
                          上、五年以下有期徒刑，得併科三千元以下罰金。
刑法第三百三十九條第一項：意圖為自己或第三人不法之所有，以詐術使人將本人或
                          第三人之物交付者，處五年以下有期徒刑、拘役或科或
                          併科一千元以下罰金。


司法院資訊處製作；財團法人民間司法改革基金會備份。
